【裁判字號】    99,重國,14
【裁判日期】    990803
【裁判案由】    國家賠償
【裁判全文】
臺灣臺北地方法院民事裁定              99年度重國字第14號
原      告  皮華中
            李文德
            石之瑜
共      同
訴訟代理人  胡盈州律師
            陳麗芬律師
被      告  教育部
法定代理人  吳清基
被      告  台北縣政府教育局
法定代理人  劉和然
上列當事人間請求國家賠償事件，本院裁定如下：
    主  文
原告之訴及假執行之聲請均駁回。
訴訟費用由原告負擔。
    理  由
一、原告起訴主張略以：依國家賠償法第2條第2項規定「公務員
    於執行職務行使公權力時，因故意或過失不法侵害人民自由
    或權利者，國家應負損害賠償責任。公務員怠於執行職務，
    致人民自由或權利遭受損害者亦同。」本件被告教育部及臺
    北縣政府教育局之相關行政人員，於96年11月知悉康橋雙語
    中小學（以下簡稱康橋）違法招收高中生並公開收費時，竟
    怠於即時制止其違法行為，是被告教育部及臺北縣政府教育
    局非但未積極監督康橋完成高中立案，還容任康橋在未取得
    立案許時前違法招生，導致附表一之原告受騙完成高一學程
    卻無法取得學籍，實已侵害附表一之原告受教權，而附表三
    之原告，亦因受騙選擇直升康橋實驗高中，致未能參加97年
    第一次國中基本學力測驗，雖能參加第二次基測，亦無法和
    其他學生公平競爭，實已剝奪了附表三原告就讀康橋實驗高
    中或就讀其他學校之機會，而侵害原告等之學習權及受教權
    。又依教育基本法第8條第3項規定及民法第1084條第2項規
    定，父母之教育選擇權係受法律保障之基本人權，因教育部
    怠於即時制止康橋之違法招生，致使原告行使教育選擇權之
    結果，竟讓子女之學籍無法被承認，參與基測之權利被剝奪
    ，無疑是一種嚴重之侵害，致原告等人受有損害，為此，爰
    依國家賠償法第10條之規定，訴請被告教育部及台北縣政府
    教育局應對原告所受之損害，負賠償之責等語。
二、按請求權人依國家賠償法請求損害賠償時，應先以書面向賠
    償義務機關請求之。於賠償義務機關拒絕賠償，或自提出請
    求之日起逾30日不開始協議，或自開始協議之日起逾60日協
    議不成立時，始得提起損害賠償之訴。倘未踐行前述法定前
    置程序，其訴即難認為合法，此觀國家賠償法第10條第1項
    、第11條第１項前段規定自明。是以，「協議」乃為訴請國
    家賠償之先行程序，違反者，其訴自難認為合法（參照最高
    法院95年度台上字第1673號裁判意旨所示）。查原告並未舉
    證於提起本件訴訟前，曾以書面向被告教育部、台北縣政府
    教育局請求國家賠償；又國家賠償法第10條第1項、第11條
    第1項前段所規定之目的，在於使賠償義務機關得自行審視
    其公務員於執行公務時是否有過失而決定賠償與否，乃提起
    國家賠償訴訟之法定前置程序，自不得以起訴後所為書面通
    知而補正其程序之瑕疵，否則無異剝奪行政機關於被訴前之
    內部自我審查機會。從而，本件原告既未於起訴前以書面向
    被告教育部、台北縣政府教育局請求賠償，未踐行國家賠償
    法第10條第1項、第11條第1項前段所規定之「協議」先行之
    法定前置程序，揆諸首開說明，其訴即難認為合法，依民事
    訴訟法第24 9條第1項第6款規定，自應予駁回。
三、依民事訴訟法第249條第1項第6款、第95條、第78條，裁定
    如主文。
中    華    民    國    99    年    8     月    3     日
                  民事第六庭    法  官  陶亞琴
以上正本係照原本作成
如不服本裁定應於送達後10日內向本院提出抗告狀，並繳納抗告
費新臺幣1,000元
中    華    民    國    99    年    8     月    3     日
                                書記官  曹瓊文

司法院資訊處製作；財團法人民間司法改革基金會備份。
